【裁判字號】    99,聲,411
【裁判日期】    991021
【裁判案由】    聲請定其應執行刑
【裁判全文】
臺灣花蓮地方法院刑事裁定               99年度聲字第411號
聲  請  人  臺灣花蓮地方法院檢察署檢察官
受  刑  人  甲○○
上列聲請人因受刑人數罪併罰有二裁判以上，聲請定其應執行之
刑（99年度執聲字第401號），本院裁定如下：
    主  文
甲○○因犯如附表所示之罪，應執行有期徒刑捌月，如易科罰金
，以新臺幣壹仟元折算壹日。
    理  由
一、聲請意旨略以：受刑人甲○○因犯商業會計法等案件，先後
    經判決確定如附表，應依刑法第53條、第51條第 5款，定其
    應執行之刑，爰依刑事訴訟法第477條第1項聲請裁定。
二、按裁判確定前犯數罪者，併合處罰之。數罪併罰，分別宣告
    其罪之刑，宣告多數有期徒刑者，於各刑中之最長期以上，
    各刑合併之刑期以下，定其刑期。但不得逾30年。數罪併罰
    ，有二裁判以上者，依刑法第51條之規定，定其應執行之刑
    ，刑法第50條、第51條第5款、第 53條分別定有明文。次按
    被告犯應併合處罰之數罪，經法院以判決或裁定定其數罪之
    應執行刑確定者，該數罪是否執行完畢，均係以所定之應執
    行刑全部執行完畢為斷。其在定應執行刑之前已先執行之有
    期徒刑之罪，因嗣後與他罪合併定應執行刑，而由檢察官換
    發執行指揮書執行應執行刑，是其前已執行之有期徒刑部分
    ，僅應予扣除，該罪宣告之刑不能認為已執行完畢（最高法
    院93年度台非字第 298號判決參照）。復按法律上屬於自由
    裁量之事項，有其外部性界限及內部性界限，並非概無拘束
    。依據法律之具體規定，法院應在其範圍選擇為適當之裁判
    者，為外部性界限；而法院為裁判時，應考量所適用之法規
    之目的及法律秩序之理念所在者，為內部性界限。法院為裁
    判時，二者均不得有所逾越。在數罪併罰，有二裁判以上，
    定其應執行之刑之案件，法院所為刑之酌定，固屬自由裁量
    之事項，然仍應受前揭外部性界限及內部性界限之拘束（最
    高法院80年臺非字第473號判例、97年度臺非字第505號判決
    意旨參照）。再按被告為附表編號2、3所示犯行時，刑法第
    41 條第2項原規定：「前項（即易科罰金之折算標準）規定
    於數罪併罰，其應執行之刑未逾 6月者，亦適用之。」，被
    告為附表編號1所示犯行時，修正後刑法第41條第8項亦規定
    ：「第1項至第3項規定於數罪併罰，其應執行之刑未逾 6個
    月者，亦適用之。」，揆諸上開修正後刑法第41條第 8項之
    內容，就得易科罰金且合於數罪併罰之數罪，其應執行之刑
    得否易科罰金部分與上開修正前刑法第41條第 2項規定之內
    容並無二致，足見上開修正後刑法第41條第 8項之規定，僅
    係上開修正前刑法第41條第2項條項之移列。又按98年6月19
    日解釋公布之司法院大法官釋字第 662號解釋意旨略以：「
    94年2月2日修正公布之現行刑法第41條第 2項，關於數罪併
    罰，數宣告刑均得易科罰金，而定應執行刑之刑逾 6個月者
    ，排除適用同條第1項得易科罰金之規定部分，與憲法第 23
    條規定有違，並與本院釋字第 366號解釋意旨不符，應自本
    解釋公布之日起失其效力。」，故對於數罪併罰，數宣告刑
    均得易科罰金，而定應執行之刑超過 6個月之案件，依司法
    院大法官釋字第366號、662號解釋意旨，仍得易科罰金。上
    開修正後刑法第41條第8項，既僅係上開修正前刑法第 41條
    第2項條項之移列，其規範內容並無二致，則上開刑法第 41
    條第8項亦應依上開釋字第662號解釋失其效力。經查，被告
    行為後，刑法第41條第8項於98年12月 30日修正公布為：「
    第1項至第4項及第 7項之規定，於數罪併罰之數罪均得易科
    罰金或易服社會勞動，其應執行之刑逾 6月者，亦適用之。
    」，並自99年1月1日施行，係將上開釋字第 662號解釋內容
    予以明文化，上開修正前刑法第41條第 2項及條項移列之修
    正後刑法第41條第8項規定既經上開釋字第662號解釋宣告失
    其效力，則本次修法對於適用刑罰法律之結果並無任何差異
    ，毋庸再為新舊法之比較，應逕予適用現行刑法第 41條第8
    項規定（臺灣高等法院臺中分院99年度上易字第 640號、臺
    灣高等法院臺南分院98年度上易字第 408號刑事判決均同此
    見解），於數罪併罰之定應執行刑後，諭知易科罰金之折算
    標準，附此敘明。
三、經查，受刑人甲○○因業務過失致死、違反商業會計法及稅
    捐稽徵法等案件，先後經如附表所示法院判處如附表所示之
    刑，均分別確定在案，有各該判決書及臺灣高等法院被告前
    案紀錄表在卷可稽。其如附表編號1所示之刑雖於99年6月24
    日易科罰金執行完畢，惟尚未合併定其應執行刑，揆諸上揭
    最高法院判決意旨，附表編號 1所示之罪所處之刑尚未執行
    完畢，仍應定其應執行刑。受刑人犯如附表編號2、3所示之
    罪，業經本院以99年度簡上字第11號判決定應執行有期徒刑
    6月，如易科罰金以新臺幣1千元折算 1日確定，有該案判決
    書在卷可按，依前開說明，本院就附表編號1至3所示案件再
    為定應執行刑之裁判時，自應受前開裁判所為定應執行刑內
    部界限之拘束。茲檢察官聲請就上開案件定其應執行之刑，
    本院審核認聲請為正當，爰在外部性及內部性界限範圍內，
    定其應執行之刑。
四、爰依刑事訴訟法第477條第1項，刑法第53條、第51條第 5款
    、第41條第1項前段、第8項，裁定如主文。
中    華    民    國    99    年    10    月    21    日
                  刑事第二庭    法  官  林季緯
上列正本證明與原本無異。
如對本裁定不服，應於送達後 5日內，向本院提出抗告狀（應抄
附繕本）。
中    華    民    國    99    年    10    月    25    日
                                書記官

司法院資訊處製作；財團法人民間司法改革基金會備份。
